臺灣嘉義地方法院刑事判決　　　　　　　100年度易字第653號
公　訴　人　臺灣嘉義地方法院檢察署檢察官
被　　　告　歐泳宏
被　　　告　侯永順
上列被告因竊盜案件，經檢察官提起公訴（100 年度偵字第
6001、6478、6523號），本院判決如下：
    主  文
歐泳宏犯竊盜罪，共貳罪，均累犯，各處有期徒刑肆月、伍月；
又共同犯攜帶兇器竊盜罪，共貳罪，均累犯，各處有期徒刑柒月
。扣案如附表所示之物品，均沒收。應執行有期徒刑壹年肆月，
扣案如附表所示之物品，均沒收。
侯永順共同犯攜帶兇器竊盜罪，共貳罪，各處有期徒刑陸月，如
易科罰金，均以新臺幣壹仟元折算壹日。扣案如附表所示之物品
，均沒收。應執行有期徒刑捌月，如易科罰金，以新臺幣壹仟元
折算壹日，扣案如附表所示之物品，均沒收。
    犯 罪 事 實
一、歐泳宏前於民國93年間因竊盜案件，經臺灣臺北地方法院以
    93 年 度訴字第190 號判決判處有期徒刑1 年，臺灣高等法
    院以93年度上訴字第1344號判決駁回上訴確定，嗣經臺灣新
    竹地方法院以96年度聲減字第692  號裁定減刑為有期徒刑6
    月，於96年11月2 日執行完畢。侯永順於98年間因偽造文書
    案件，經本院以98年度易字第625 號判決判處有期徒刑8 月
    ，並減刑為有期徒刑4 月，諭知緩刑3 年確定，現仍在緩刑
    期間。詎渠等仍不知悔改，分別為如下犯行：
(一)、歐泳宏於100 年8 月11日下午1 時許，因缺錢搭車，步行經
    過嘉義市○區○村里○○路○ 段1478號時，見該處後方空地
    停有侯水路所有之車牌號碼QHG - 092 號輕型機車，認有機
    可乘，竟意圖為自己不法之所有，基於竊盜之犯意，使用其
    自備之機車鑰匙（已丟棄）插入上開機車鑰匙孔，用力扭轉
    ，發動引擎而竊取得手後，再騎乘上開機車停放在嘉義縣六
    腳鄉蒜頭糖廠堤岸，供己代步使用。
(二)、歐泳宏於100 年8 月11日晚上某時許，見嘉義縣六腳鄉○○
    ○○○路邊停有施建宏所管領，未懸掛車牌號碼（原車牌號
    碼為9762-KE 號）之自用小客車，且鑰匙並未拔除，乃認有
    機可乘，竟意圖為自己不法之所有，基於竊盜之犯意，進入
    該車，發動引擎，駕駛該車離去，竊取得手後，即於同日晚
    上8 時許，駕駛該車前往侯永順住處，由侯永順將其子侯英
    偉已報廢之牌照號碼ZC -9537號車牌2 面交由歐泳宏懸掛於
    該車，以避人耳目（侯永順未經同意竊取其子車牌部份，未
    據其子告訴；歐泳宏懸掛車牌部份，是否涉犯竊盜或收受贓
    物罪嫌，未據起訴，應由檢察官另行處理）。
(三)、嗣歐泳宏於100 年8 月12日清晨某時許，駕駛上開竊得之自
    用小客車，前往侯永順上開住處，由侯永順提議隨機行竊後
    ，兩人即共同基於意圖為自己不法所有之加重竊盜犯意聯絡
    ，由侯永順自其住處內取出其所有客觀上足對人之生命、身
    體構成威脅可供兇器使用之如附表所示工具1 批，裝入紅色
    飼料袋內，攜帶上車，歐泳宏負責駕駛上開竊得之自用小客
    車，搭載侯永順，行經嘉義縣朴子市佳禾里8 之16號吳水蔥
    之豬舍前時，渠等見無人在場，認有機可乘，乃逕自入內（
    查無證據足認該豬舍為現供人居住之住宅或有人居住之建築
    物），隨即分頭行竊，由歐泳宏持鐵鎚敲下牆璧上之白鐵製
    箱子1 台（價約10,000元），侯永順持老虎鉗剪斷豬舍內電
    纜線約4 公斤（價約2,000 元），並以鐮刀現場剝皮後，兩
    人再合力將鐵箱及電線一批搬運上車而竊取得手。
(四)、侯永順另見豬舍旁4 至5 公尺處有臺灣電力股份有限公司（
    下稱臺電公司）設置之電線桿，再與歐泳宏基於共同意圖為
    自己不法所有之加重竊盜犯意聯絡，由侯永順以現場遺留之
    鐵梯攀爬電線桿，持老虎鉗剪斷電線桿上之銅玻璃電線約
    19.2公尺（22平方規格，價約355 元），歐泳宏則在豬舍旁
    把風、警戒，俟侯永順將竊得後之電線收取並以鐮刀現場剝
    皮後，兩人再合力將電線一批搬運上車而竊取得手。
二、嗣兩人於同日上午11時20分許，駕車將上開竊得物品載往嘉
    義縣朴子市○○路資源回收廠欲販賣時，為警當場查獲，惟
    侯永順趁隙逃離現場，警方則扣得施建宏所有之上開自用小
    客車（業經發還施建宏，車牌另由侯英偉領回），車內吳水
    蔥遭竊之電纜線4 公斤、白鐵製箱子1 只（業經發還吳水蔥
    ）、臺電公司所有前開電線19.2公尺（業由臺電公司服務員
    郭敏隆領回）及如附表所示之工具1 批。嗣於8 月15日，侯
    永順前往警局投案，警方另於當日上午11時許，在嘉義縣六
    腳鄉蒜頭糖廠堤岸，查獲侯水路遭竊之輕型機車1 部（業經
    發還侯水路）。
三、上開(一)部分，案經侯水路訴由嘉義縣警察局朴子分局報告臺
    灣嘉義地方法院檢察署檢察官偵查起訴；上開(二)至(四)部分，
    案經嘉義縣警察局朴子分局報告臺灣嘉義地方法院檢察署檢
    察官偵查起訴。
    理  由
一、本件被告歐泳宏、侯永順所犯係死刑、無期徒刑、最輕本刑
    為3 年以上有期徒刑以外之罪，亦非高等法院管轄第一審案
    件，且被告於本院準備程序中，已就被訴事實為有罪之陳述
    ，經告知簡式審判程序之旨後，被告及檢察官對於本件改依
    簡式審判程序審理均表示同意，本院依刑事訴訟法第273 條
    之1 第1 項規定，當庭裁定本件進行簡式審判程序，是本件
    依刑事訴訟法第273 條之2 規定，不受同法第159 條第1 項
    、第161 條之2 、第161 條之3 、第163 條之1 及第164 條
    至第170 條有關證據提示、交互詰問及傳聞證據等相關規定
    之限制，合先敘明。
二、上揭犯罪事實，業據被告歐泳宏、侯永順於本院準備程序及
    審理時均坦承不諱（見本院卷第36至38、76至80、102至105
    、120 至126 、129 至137 、142 至147 頁），並經被害人
    侯水路、施建宏、吳水蔥、郭敏隆於警詢時證述明確（見警
    卷(一)第6 至7 頁、警卷(二)第5 至11頁），復有贓物認領保管
    單5 張、扣押書1 張、車輛尋獲電腦輸入單1 張、失車案件
    基本資料詳細畫面報表2 張、電力（訊）線路失竊現場調查
    報告1 張、查獲照片10張、指認嫌疑人紀錄表1 張等附卷可
    稽（見警卷(一)第8 至11頁、警卷(二)第15至27頁、30頁），另
    有如附表所示物品扣案可佐。是依上揭補強證據，足資證明
    被告歐泳宏、侯永順於本院審理時所為之任意性自白，核與
    事實相符，本件事證明確，被告2 人之犯行均堪予認定。
三、起訴犯罪事實更正部分：
(一)、犯罪事實一、(二)部分，檢察官起訴認被告歐泳宏竊盜之時間
    為100 年8 月初某日，地點為嘉義縣太保市○○○路某處，
    然被告歐泳宏前於警詢、偵查及本院審理時始終堅稱：其在
    竊取機車後即再竊取汽車，時間為查獲之前一日，即100 年
    8 月11日，竊車地點在嘉義縣六腳鄉○○村○○○路，車上
    插有鑰匙等語（見警卷(二)第2 頁、偵查卷第9 頁、本院卷第
    76 、146頁）。而被害人施建宏被竊車輛於100 年7 月25日
    下午4 至5 時即停放在嘉義縣太保市○○○路停車場內，其
    遲至同年8 月10日始發現車輛失竊並報案等情，已據被害人
    施建宏警詢證稱明確，並有車輛尋獲電腦輸入單可考（見警
    卷(二)第8 至9 頁、第20頁），則被害人於發現車輛失竊前，
    該車是否已先遭他人竊取棄置他處，非無疑義。且該車係於
    8 月12日尋獲，距被害人車輛最後停放地之時間，已有相當
    時日，顯不能排除在被告歐泳宏竊取前，該車已由不詳之人
    先為竊取並棄置他處之可能。況核諸被告歐泳宏既已坦認竊
    取該車無誤，該車輛復經被害人施建宏證述原係停放路旁，
    非有侵入住宅竊盜而應加重刑責之情形，被告歐泳宏自無為
    規避重刑而謊稱行竊地點之動機。準此，本件既查無證據得
    認被告歐泳宏竊車時間、地點如起訴書所載，且被告歐泳宏
    所稱犯罪時間，地點，復有上開可信之處，即應從被告歐泳
    宏所述而為認定，且因此部分犯罪事實之認定與起訴事實之
    同一性無何影響，時間亦在檢察官起訴所認之100 年8 月初
    涵蓋範圍內，乃逕予更正竊取之時間、地點為如上犯罪事實
    一、(二)所載。
(二)、犯罪事實一、(二)部分，檢察官起訴另認被告歐泳宏行竊時，
    該車原有懸掛牌照號碼9762-KE 號車牌等情，然被告歐泳宏
    於警詢、偵查及審理時均堅稱該車遭竊時，並無懸掛車牌等
    語（見警卷(二)第2 頁、偵查卷第9 頁、本院卷第146 頁），
    被告侯永順則雖坦稱有將報廢之ZC-9537 號車牌提供被告歐
    泳宏懸掛上車，然就該車原有無懸掛車牌一節，於歷次警詢
    、偵查及本院審理時均供陳反覆（見偵查卷第43頁、第61頁
    、本院卷第125 、145 、146 頁），記憶顯有瑕疵，難以採
    憑。而揆諸前述，本件既存有被告歐泳宏行竊前，該車已由
    不詳之人先為竊取之可能性，則該不詳之人竊車後併將車牌
    拆卸丟棄，被告歐泳宏竊取時，已無原車車牌，其另懸掛由
    被告侯永順提供之報廢車牌，以避人耳目，即有相當可能。
    從而，本件尚無證據顯示被告歐泳宏有起訴書所載拆卸原車
    車牌之事實，率難逕為不利被告歐泳宏之認定，而此部分仍
    無礙於起訴之社會基本事實同一性，乃併予更正如犯罪事實
    一、(二)所載，亦此敘明。
四、論罪科刑部分：
(一)、按刑法第321 條第1 項第3 款之攜帶兇器竊盜罪，係以行為
    人攜帶兇器竊盜為其加重條件。此所謂兇器，其種類並無限
    制，凡客觀上足對人之生命、身體、安全構成威脅，具有危
    險性之兇器均屬之。且祇須行竊時攜帶此種具有危險性之兇
    器為已足，並不以攜帶之初有行兇之意圖為必要（最高法院
    79年台上字第5253號判例意旨參照）。本件被告2 人為犯罪
    事實一、(三)、(四)之竊盜犯行時所攜帶如附表所示工具1 批，
    均為金屬材質、質地堅硬，且可剪斷電線、剝除電線塑膠皮
    及敲下鐵箱，若持前開工具行兇，依一般社會觀念，皆足以
    使人之身體、生命產生危險，揆諸前揭判例意旨，自堪認為
    兇器。核被告歐泳宏犯罪事實一、(一)、(二)所為，均係犯刑法
    第320 條第1 項之竊盜罪。被告歐泳宏、侯永順就犯罪事實
    一、(三)、(四)所為，均係犯刑法第321 條第1 項第3 款之攜帶
    兇器竊盜罪。被告歐泳宏、侯永順就犯罪事實一、(三)、(四)部
    分，彼此間有犯意聯絡及行為分擔，均為共同正犯。被告歐
    泳宏、侯永順前開各自所為犯行之犯罪時間、地點迥異，被
    害人不同，均犯意各別，行為互殊，均應予分論併罰。公訴
    意旨認犯罪事實一、(三)、(四)部分犯行僅為單純一罪，尚有誤
    會，併予敘明。
(二)、被告歐泳宏前因竊盜案件，經臺灣臺北地方法院以93年度訴
    字第190 號判決判處有期徒刑1 年，臺灣高等法院以93年度
    上訴字第1344號判決駁回上訴確定，嗣經臺灣新竹地方法院
    以96年度聲減字第692 號裁定減刑為有期徒刑6 月，於96年
    11月2 日執行完畢等情，有臺灣高等法院被告前案紀錄表在
    卷可稽，其於有期徒刑執行完畢後，5 年以內故意再犯本件
    有期徒刑以上之罪，所犯各罪均為累犯，均應依刑法第47條
    第1 項之規定，加重其刑。
(三)、爰審酌被告歐泳宏高中畢業之智識程度，曾有肅清煙毒條例
    、麻醉藥品管理條例、毒品、贓物、竊盜等前科，自71年以
    來竊盜前科至少8 次，屢屢再犯，品行不良，被告侯永順則
    則有偽造文書前科，現仍緩刑中，亦素行非佳，渠等四肢健
    全，均值壯年，不思以正當工作獲取金錢、賺取財物，僅貪
    圖小利即竊取他人財物，顯見對於他人財產權缺乏尊重，且
    被告歐泳宏竊取他人汽車後，竟又懸掛報廢車牌，以避查緝
    ，被告侯永順則相應配合，均值非議，惟被告2 人犯後坦承
    犯行，態度尚稱良好，被告歐泳宏所竊機車、汽車均已尋獲
    ，發還被害人，被告2 人所竊電線，尚未變賣即經查獲，亦
    據被害人領回，犯罪所生損害尚非重大，且所竊電線數量微
    小、價值非鉅，被害人施建宏、吳水蔥、郭敏隆均表示不請
    求賠償，並願原諒被告2 人，被害人侯水路則表示不願原諒
    被告歐泳宏，但不請求賠償，此有本院電話記錄表附卷足參
    （見本院卷第43至46頁），暨依被告歐泳宏自陳：家有年80
    餘歲之父親同住，已婚，分居，子女已成年，其曾從事餐飲
    業，收入月薪約7 至8 萬元及被告侯永順自陳：家有母親90
    餘歲同住，已婚，子女已成年，其從事泥水業，月薪不定，
    有母親需其扶養之生活狀況等一切情狀，分別量處如主文所
    示之刑，並就被告侯永順部分，均諭知易科罰金之折算標準
    ，並定其應執行之刑及諭知易科罰金之折算標準，再就被告
    歐泳宏部分定其應執行之刑為有期徒刑1 年4 月。又數罪併
    罰中之一罪，依刑法規定得易科罰金，若因與不得易科之他
    罪併合處罰結果而不得易科罰金時，原可易科部分所處之刑
    ，自亦無庸為易科折算標準之記載（司法院釋字第144 號、
    第679 號解釋參照），故被告歐泳宏就犯罪事實一、(一)、(二)
    部分犯行，雖係最重本刑為5年 以下有期徒刑以下之刑之罪
    ，而受6 個月以下有期徒刑之宣告，然因與不得易科之他罪
    併合處罰，自毋庸諭知易科罰金折算標準，併予敘明。至檢
    察官固就被告歐泳宏部分具體求處有期徒刑1 年8 月，惟本
    院審酌刑法第57條各款所臚列情事，並考量被告歐泳宏犯罪
    情節、行為手段、犯後態度各情，認為量處如主文所示之刑
    ，應可達罰當其罪之目的，檢察官此部分求刑尚屬過重，亦
    此敘明。
(四)、按沒收為從刑之一種，犯人供犯罪所用或供犯罪預備之物，
    雖屬共同正犯中之一人所有，但本於共同犯罪行為，應由共
    犯各負全部責任之理論，仍得對另一共同正犯科刑主文中諭
    知沒收該應沒收之物。扣案如附表所示物品，均為被告侯永
    順所有，且係供被告2 人犯本件攜帶兇器竊盜罪所用之物，
    業據被告侯永順供承在卷（見本院卷第135 頁至第136 頁）
    ，揆諸上揭說明，均應依刑法第38條第1 項第2 款之規定宣
    告沒收。
五、公訴人雖以被告歐泳宏有多次竊盜前科，再犯本案，足見其
    具有犯罪習慣，且無正當工作，請求命被告歐泳宏入勞動處
    所強制工作3 年，固非無見。惟按保安處分係針對受處分人
    將來之危險性所為之處置，以達教化、治療之目的，為刑罰
    之補充制度。我國現行刑法採刑罰與保安處分雙軌制，係在
    維持行為責任之刑罰原則下，為協助行為人再社會化之功能
    ，以及改善行為人潛在之危險性格，期能達成根治犯罪原因
    、預防犯罪之特別目的。是保安處分中之強制工作，旨在對
    嚴重職業性犯罪及欠缺正確工作觀念或無正常工作因而犯罪
    者，強制其從事勞動，學習一技之長及正確之謀生觀念，使
    其日後重返社會，能適應社會生活。又竊盜犯贓物犯保安處
    分條例第3 條第1 項規定：18歲以上之「竊盜犯」、贓物犯
    ，有犯罪之習慣者，得於刑之執行前，令入勞動場所強制工
    作。另刑法第90條第1 項亦規定：有犯罪之習慣或因遊蕩或
    懶惰成習而犯罪者，得於刑之執行完畢或赦免後，令入勞動
    場所，強制工作。即均係本於保安處分應受比例原則之規範
    ，使保安處分之宣告，與行為人所為行為之嚴重性、行為人
    所表現之危險性及對於行為人未來行為之期待性相當之意旨
    而制定，而由法院視行為人之危險性格，決定應否令入勞動
    處所強制工作，以達預防之目的（最高法院95年度台上字第
    4615號判決要旨參照）。本院審酌被告歐泳宏因見路上車輛
    鑰匙未拔除之際，認有機可乘，而竊取機、汽車各1 輛之犯
    罪手段，尚稱平和，且與預先計畫之職業犯罪有間；另竊取
    電線、鐵箱部分，則由同案被告侯永順提議，被告歐泳宏再
    為附和，顯見被告歐泳宏並非首謀，其中電線部分，被告歐
    泳宏僅負責把風、警戒，行竊情狀較輕，且行竊地點係無人
    居住之豬舍，非於居家以內範圍實施犯罪，對於被害人之心
    理及身體威脅性較小；本件所竊機車、汽車、電線及鐵箱，
    數量均微，於客觀上之價值尚非重大，且遭竊物品，均經查
    獲，發還被害人，損失程度亦非重大。考諸被告歐泳宏行為
    所造成損害及其敵視社會之危險程度，施以如主文所示刑罰
    處遇即為已足，無施以強制工作保安處分之必要，附此敘明
    。
據上論斷，依刑事訴訟法第第273 條之1 第1 項、第299 條第1
項前段，刑法第320 條第1 項、第321 條第1 項第3 款、第47條
第1 項、第41條第1 項前段、第8 項、第51條第5  款、第38 條
第1 項第2 款，刑法施行法第1 條之1 第1 項、第2 項前段，判
決如主文。
本案經檢察官邱美英到庭執行職務
中    華    民    國  100     年    11    月    11    日
                  刑事第六庭    法  官  陳嘉臨
以上正本證明與原本無異。
如不服本判決應於收受判決後10日內向本院提出上訴書狀，並應
敘述具體理由；其未敘述上訴理由者，應於上訴期間屆滿後20日
內向本院補提理由書（均須按他造當事人之人數附繕本）「切勿
逕送上級法院」。告訴人或被害人如對於本判決不服者，應具備
理由請求檢察官上訴，其上訴期間之計算係以檢察官收受判決正
本之日期為準。
中    華    民    國  100     年    11    月    11    日
                                書記官  黃郁萍
附錄法條：
中華民國刑法第320條
（普通竊盜罪、竊佔罪）
意圖為自己或第三人不法之所有，而竊取他人之動產者，為竊盜
罪，處5  年以下有期徒刑、拘役或 5 百元以下罰金。
意圖為自己或第三人不法之利益，而竊佔他人之不動產者，依前
項之規定處斷。
前二項之未遂犯罰之。
中華民國刑法第321條
（加重竊盜罪）
犯竊盜罪而有下列情形之一者，處 6 月以上、5 年以下有期徒
刑，得併科新臺幣 10 萬元以下罰金：
一、侵入住宅或有人居住之建築物、船艦或隱匿其內而犯之者。
二、毀越門扇、牆垣或其他安全設備而犯之者。
三、攜帶兇器而犯之者。
四、結夥三人以上而犯之者。
五、乘火災、水災或其他災害之際而犯之者。
六、在車站、埠頭、航空站或其他供水、陸、空公眾運輸之舟、
    車、航空機內而犯之者。
前項之未遂犯罰之。
附表：
┌──┬─────────┬───────┐
│編號│名稱              │數量          │
├──┼─────────┼───────┤
│ 1  │鐮刀              │2支           │
├──┼─────────┼───────┤
│ 2  │鐵槌              │1支           │
├──┼─────────┼───────┤
│ 3  │板手              │1支           │
├──┼─────────┼───────┤
│ 4  │老虎鉗            │1支           │
├──┼─────────┼───────┤
│ 5  │一字型螺絲起子    │1支           │
├──┼─────────┼───────┤
│ 6  │鐵製紅色鑿子      │1支           │
└──┴─────────┴───────┘